【裁判字號】    94,重訴,424
【裁判日期】    950727
【裁判案由】    侵權行為損害賠償
【裁判全文】
臺灣板橋地方法院民事判決             94年度重訴字第424號
原      告  旺聯電器有限公司
法定代理人  戊○○
原      告  迪士霓電器量販有限公司
法定代理人  戊○○
上列  二人
共      同
訴訟代理人  梁治律師
被      告  東元電機股份有限公司
                      設臺北市.
法定代理人  巳○○    住同上
被      告  丙○○    住臺北市.
            己○○    住臺北縣.
上列  三人
共      同
訴訟代理人  辰○○    住臺北市.
            庚○○    住臺北市.
被      告  聲寶股份有限公司
                      設桃園縣.
法定代理人  丑○○    設同上
被      告  未○○    住臺北縣.
上列  二人
共      同
訴訟代理人  午○○    住桃園縣.
被      告  子○○    住臺北縣.
            癸○○    住臺北縣.
            奇龍實業股份有限公司
                      設臺北市.
法定代理人  卯○○    住同上
被      告  丁○      住同上
            乙○○    住臺北縣.
上列  三人
共      同
訴訟代理人  錢裕國律師
上列  三人
共      同
複  代理人  甲○○    住臺北市.
被      告  強太企業有限公司
                      設臺北市.
法定代理人  壬○○    住臺北市.
被      告  寅○○    住臺北市.
            辛○○    住台北市○○○路○段250巷28弄28號
上列當事人間請求侵權行為損害賠償事件，經本院於民國95年7
月6日言詞辯論終結，判決如下：
    主  文
原告之訴及假執行之聲請均駁回。
訴訟費用由原告負擔。
    事實及理由
壹、程序上理由：
    本件被告聲寶股份有限公司（下稱聲寶公司）、未○○、子
    ○○、癸○○、強太企業有限公司（下稱強太公司）及寅○○等人未於言詞辯論期日到場，核無民事訴訟法第386 條各
    款所列情形，爰依原告之聲請，由其一造辯論而為判決。
貳、實體上理由
一、原告起訴主張：
(一)緣民國（下同）92年10月5 日，原告位於臺北縣三重市○○
    路○ 段69號1-5 樓之公司及倉庫內存放有許多家電貨品，其
    中原告旺聯電器有限公司（下稱旺聯公司）部分有價值新臺
    幣（下同）6,709,500 元之貨品，而原告迪士霓電器量販有
    限公司（下稱迪士霓公司）有價值5,428,500 元之貨品。因
    原告當日下午須出遠門辦事，故先請員工暫時拉下鐵門暫停
    營業1 日，隔日即會恢復營業，未料原告等竟於當日約自下
    午3 時30分許至夜間，藉口原告迪士霓公司積欠其債務，係
    惡性倒閉，竟派遣許多人員及車輛，將原告公司鐵門破壞進
    入屋內將公司及倉庫內庫存物品搬取一空，已造成原告重大
    損失。原告得知遭竊後，便向臺北縣政府警察局三重分局報
    案請求偵辦。
(二)查被告己○○係被告東元電機股份有限公司（下稱東元公司
    ）之業務員於93年1 月30日警局詢問時稱92年10月15日當天
    係被告丙○○（東元公司之經理）現場指示其搬貨。被告子
    ○○（聲寶公司業務員）於93年2 月3 日警局詢問時稱其係
    依據被告未○○（聲寶公司之經理）指示搬貨。另訴外人陳
    奕明於92年3 月3 日警局詢問時供稱被告癸○○與不明分子
    等3 批人偷搬原告貨品，被告癸○○以貨車載運2 趟。被告
    乙○○（被告奇龍實業股份有限公司【下稱奇龍公司】業務
    主任）於93年2 月3 日警局詢問時稱係被告丁○（奇龍公司
    之老板娘）至現場指揮其與司機搬取原告貨品；又訴外人陳
    奕明於93年2 月3 日警局詢問時稱被告強太公司人員當日有
    搬貨，被告辛○○（強太公司會計）、公司司機、被告寅○○（強太公司之業務員）當時均在場。
(三)按「因故意或過失不法侵害他人之權利者，負擔損害賠償責
    任。故意以背於善良風俗之方法加損害於他人者亦同」、「
    數人共同不法侵害他人之權利者，連帶負損害賠償責任，不
    能知其中孰為加害人者，亦同。造意人及幫助人，視為共同
    行為人」，民法第184 條第1 項、第185 條定有明文。又「
    受僱人因執行職務，不法侵害他人之權利者，由僱用人與行
    為人連帶負損害賠償責任。」、「債權人基於債之關係，得
    向債務人請求給付。」民法第188 條第1 項前段、第199 條
    第1 項亦有規定。故被告丙○○、己○○係受僱於被告東元
    公司，被告未○○、子○○係受僱於被告聲寶公司，被告乙○○係受僱於被告奇龍公司，被告寅○○、辛○○係受僱於
    被告強太公司。是被告東元公司、聲寶公司、奇龍公司、強
    太公司依法應與負連帶損害賠償責任等語。並聲明：被告
    應共同給付原告旺聯公司、迪士霓公司各6,709,500 元、5,
    428,500 元，及均自本起訴狀繕本送達被告翌日起至清償日
    止，按週年利率5%計算之利息。願供擔保請准宣告假執行
    。
二、被告則以：
(一)被告東元公司、丙○○、己○○之答辯：
１、原告旺聯公司與被告東元公司於88年8 月間所簽立之經銷合
    約第11條第2 款：「甲方（即原告旺聯公司）交付乙方之票
    據若發生退票情事，在未交付價款前（包括未兌現支票）範
    圍內，乙方無須依法定手續取回甲方現有乙方產品，以為抵
    償未付價款，甲方及保證人絕無異議」。本件因原告旺聯公
    司交付被告東元公司之6 紙支票，經被告分別於到期日提示
    ，均遭銀行以存款不足或拒絕往來為由退票。是被告公司之
    員工即被告己○○因原告公司之員工電話通知其經營不善，
    隨即前往原告旺聯公司查，發現原告負責人之配偶張美香表
    示原告當日的票款無法過，自知理虧，命人將東元品牌的家
    電交付被告己○○，被告己○○為確保公司權益，於確認原
    告跳票後，要求原告依合約之約定返還貨品，嗣經在場之張
    美香同意後，被告始將部份之貨品載走。
２、又原告旺聯公司迄今仍積欠被告東元公司3,000,000 餘元未
    清償，亦有臺灣臺北地方法院93年度訴字第2661號民事判決
    1 份在卷可按。被告係債權人，惟原告旺聯公司不但先惡意
    積欠貨款，復又起訴請求賠償，原告欲藉此卸責且混淆視聽
    。再原告於起訴狀內僅含糊主張12,138,000元之損害賠償，
    惟原告對於確實受有損害之證明及原告主張受損害之金額如
    何計算得來，並未舉證以實其說。
３、按「因侵權行為所生之損害賠償請求權，自請求權人知有損
    害及賠償義務人時起，2 年間不行使而消滅」，民法第197
    條第1 項前段著有明文。本件原告於起訴狀中自承其知悉之
    時間係92年10月15日，惟原告於起訴狀所載時間係92年10月
    17日，然原告之請求顯已罹於時效，洵無疑義等語置辯。並
    聲明：原告之訴駁回。如受不利判決，願供擔保請准宣
    告免為假執行。
(二)被告聲寶公司、未○○、子○○之答辯：
１、被告向原告旺聯公司依業界習慣於92年10月15日將貨品取回
    被告公司，除保持完整外，並始終未有將貨品抵償之意圖，
    自92年10月15日起即以載回貨品清單傳真予原告公司之法定
    代理人戊○○，並以電話告知「已取回該批貨品並請盡速解
    決本公司貨款等」，惟戊○○均以電話關機或拒接回應，及
    至臺灣臺北地方法院民事庭時，被告均一再表達貨品不將用
    以抵償之意，惟原告旺聯公司並未置喙，故被告僅得暫以妥
    善保管貨品。
２、直至94年10月7 日偵查庭時，依指示應妥為處置該批貨品，
    即自10月11日起開始與戊○○聯繫相關返還貨品事宜，期間
    被告並於10月14日被告自臺灣臺北地方法院民事庭受償1,12
    6,170 元後確認原告旺聯公司已清償債務後，10月18日下午
    與戊○○聯繫，雙方並確認可於10月19日送貨返還貨品。詎
    10月19日下午原告依約請貨運公司將該批品依戊○○指示送
    至臺北縣三重市○○○路27號戊○○突拒收該批貨品，導致
    被告白忙一場，此有貨品派送單遭退回可稽，足見原告並無
    解決之誠意等語置辯。並聲明：原告之訴駁回。如受不
    利判決，願供擔保免為假執行。
(三)被告奇龍公司、丁○、乙○○之答辯：
１、92年10月15日被告因同業告知原告惡意倒閉，遂於當日下午
    6 時由被告乙○○（奇龍公司業務主任）前往原告公司了解
    情形，惟被告乙○○到達現場時，該公司早已所剩無幾，故
    其並未也不可能有搬運原告貨物之行為，此事實業經臺灣板
    橋地方法院檢察署檢察官查明。
２、被告乙○○將上述情形告知被告丁○（奇龍公司法定代理人
    卯○○之妻），被告丁○前往查看亦是如此。如上所述，被
    告乙○○、丁○前往原告公司係因對原告擁有債權，故至現
    場了解情形而已，並無侵權行為之不法意圖等語，以為抗辯
    。並聲明：原告之訴駁回。如受不利判決，願供擔保免
    為假執行。
(四)被告癸○○之答辯：
    被告並未至原告公司搬取貨品，且原告迄今欠被告50,000多
    元未還等語以為抗辯。並聲明：原告之訴駁回。如受不
    利判決，願供擔保免為假執行。
(五)被告寅○○之答辯：
    被告並未至原告公司搬取貨物等語置辯。並聲明：：原告
    之訴駁回。如受不利判決，願供擔保免為假執行。
(六)被告辛○○之答辯：
    原告尚欠被告300,000 多元迄今未還，被告並未至原告搬取
    貨品等語以為抗辯。並聲明：：原告之訴駁回。如受不
    利判決，願供擔保免為假執行。
三、本院得心證之理由：
(一)原告主張被告等人於92年10月15日至位於臺北縣三重市○○
    路○ 段69號1-5 樓原告之公司及倉庫內逕行竊取原告所有之
    家電貨品，原告旺聯公司、迪士霓公司各計損失6,709,500
    元、5,428,500 元等情，固據其提出臺北縣警察局三重分受
    理刑事案件報案三聯單影本1 紙及現場照片共22幀在卷可稽
    ，惟被告等否認有竊取原告家電貨品之行為；又依本院依職
    權調取臺灣板橋地方法院檢察署92年度核退字第10206 號、
    93年度偵字第1309號、93年度偵續字第343 號、94年度偵續
    一字第32號偵查卷以觀：查被告己○○、子○○2 人確於上
    述時、地搬取原告店內之家電用品等事實，業據被告己○○
    、子○○2 人於警詢及偵查中供承不諱，然被告己○○辯稱
    ：伊於當天下午3 時許抵達原告迪士霓公司，見該公司三面
    鐵門已關上二面等語，核與訴外人即原告公司員工劉姿佑所
    述情節大致相符。再訴外人劉姿佑及王晨諭於偵查中均稱：
    當天下午3 時30分許，銀行曾電告會跳票等語屬實。是被告
    己○○主觀上係認知該公司有發生跳票情形之，始開始搬取
    店內之家電用品，而被告子○○於偵查中亦稱：當天下午4
    時許有看到東元貨單，並裝有東元的家電等情明確。故被告
    己○○主觀上既認知原告有發生財務危機之事能，並已盡查
    知義務，確定原告跳後始將貨物搬離原告公司，其為確保其
    任職之東元公司債權所為之搬取貨物行為，尚難認有何不法
    之意圖，另被告子○○嗣到達現場經被告己○○告知上情，
    亦為保全其任職之聲寶公司債權而搬取原告店內財物，亦無
    不法之意圖甚明；至原告所指被告癸○○、乙○○、寅○○
    等人有竊取原告公司電用品等情，惟經被告癸○○等人否認
    有竊取之行為外，亦無任何證據可資證明被告癸○○等人有
    竊盜之犯行。綜上，並無任何積極證據足證被告己○○、子
    ○○、癸○○、乙○○、寅○○等5 人有何搶奪、竊盜之行
    為，業經臺灣板橋地方法院檢察署檢察官不起訴處分，有該
    署檢察官93年度偵字第1309號、93年度偵續字第343 號、94
    年度偵續一字第32號不起訴處分書各1 份，嗣告不服上開不
    起訴處分經聲請再議，亦經臺灣高等法院檢察署駁回確定，
    有該署95年度上聲議字第813號處分書1份附卷可稽。
(二)按當事人主張有利於己之事實，就其事實有舉證之責任。民
    事訴訟法第277 條前段定有明文。本件原告指稱被告丙○○
    、未○○、丁○、辛○○等4 人有於上述時、地竊取原告公
    司店內之家電貨品等行為，惟被告丙○○等人否認有上開竊
    盜之行為，而原告就上開被告等人確有竊盜之不法侵害行為
    ，迄今並未舉證以實其說。
(三)綜上所述，原告並未再舉證以證明被告等人有何竊取原告公
    司店內家電貨品之情事，則其依侵權行為等相關規定，請求
    被告等人連帶賠償，即無理由，應予駁回。至其假執行之聲
    請亦失所附麗，應併予駁回。
四、本件事證已臻明確，兩造其餘主張陳述及所提之證據，均毋
    庸再予一一論述，附此敘明。
五、結論：原告之訴為無理由，依民事訴訟法第385 條第1 項前
    段、第78條、第85條第1項前段，判決如主文。
中    華    民    國    95    年    7     月    27    日
                      民事第二庭  法  官  潘  長  生
以上正本係照原本作成。
如對本判決上訴，須於判決送達後20日內向本院提出上訴狀。
中    華    民    國    95    年    7     月    31  日
                                 書記官  許 清 琳


司法院資訊處製作；財團法人民間司法改革基金會備份。
